【裁判字號】    92,易,221
【裁判日期】    920331
【裁判案由】    詐欺
【裁判全文】
臺灣臺南地方法院刑事判決              九十二年度易字第二二一號
    公  訴  人  臺灣台南地方法院檢察署檢察官
    被      告  乙○○
右列被告因詐欺案件，經檢察官提起公訴 (九十二年度偵字第一六七二號)，本院判
決如左：
    主  文
乙○○共同意圖為自己不法之所有，以詐術使人將本人之物交付，未遂，處有期徒刑
壹年。
    事  實
一、乙○○與孫銘燦（另案由本院審理）係認識約六年之友人，二人於九十一年一月
    間，已因假冒他人親友行詐，經本院於九十一年十二月十日判處有期徒刑四月，
    緩刑四年在案，竟不知悔改，因孫銘燦於民國九十一年十二月二十日上午十時許
    ，在台南市東區○○○○街六十二號，以隨意撥打行動電話之方式，撥打至丙○○所有之0000000000號行動電話，向丙○○詐稱：伊係其同學丁○○
    ，因在台南機場當兵所保管之採買金新台幣（下同）十二萬元被竊，需現金救助
    等語，致使丙○○陷於錯誤，雙方先約定於同年月二十日中午十二時三十分，在
    台南市○○○路與大同路二段交岔路口之７─商店見面取款。屆時，孫銘燦並
    未現身並另冒稱係廠商，改在台南市○○路○段四八二巷內，要丙○○交付三萬
    四千元，丙○○依約如數交付，致使孫銘燦得逞。孫銘燦食髓知味後，復與丙○○約在同年月二十一日下午四時許，在上開同一地點交付三萬六千元，又得逞。
    孫銘燦復與丙○○約在同年月二十二日下午六時許，在台南市○○路麥當勞速食
    店前，交付二萬五千元，並由孫健銘所委請之不知情陳姓女子出面取款，再度得
    逞。嗣劉女於同年月二十五日聯絡上丁○○始知其已受騙，惟孫銘燦仍再度打電
    話前來行騙，二人並約定於同年月三十日下午六時許在台南市○○路與東寧路口
    交付四萬五千元，孫銘燦乃以電話聯絡乙○○並告知上情，二人遂基於意圖為自
    己不法所有之犯意聯絡，共同前往取款，並分由孫銘燦在上開長榮路與東寧路交
    岔路口附近等候，乙○○則前往劉女所在附近徘徊，觀察是否有可疑人物，俟確
    定劉女並未報警，乃前往孫銘燦所在碰面告知可以出面取款，劉女因已知受騙，
    已事先通知友人丁○○、戊○○另在現場，蔡、蘇二人乃跟隨乙○○見二人談話
    後即向前盤問孫銘燦（當時乙○○復已離去），孫銘燦見事跡敗漏迅速離去，劉
    、蔡、蘇三人乃另行報警查獲乙○○，致上開行騙未得逞。
二、案經台南市警察局第一分局報請台灣台南地方法院檢察署檢察官偵查起訴。
    理  由
一、訊據被告乙○○矢口否認有上開犯行，辯稱其另與他人約在長榮路與東寧路交岔
    路口處，準備前往工作，雖孫銘燦確曾打電話予伊，要其前往取款，惟伊並未答
    應出面向劉女收取款項云云。經查：右開事實業據被害人丙○○指訴歷歷，又被
    告與孫銘燦二人相約共同前往取款後，並分由孫銘燦在上開長榮路與東寧路交岔
    路口附近等候，乙○○則前往劉女所在附近徘徊，觀察是否有可疑人物，俟確定
    劉女並未報警，乃前往孫銘燦所在告知可以出面取款一節，業據丁○○、戊○○
    二人於本院審理時結證在卷。被告雖以前詞置辯，惟查被告於警詢中已自白稱：
    「孫銘燦是在三十日下午十八時左右打電話給我，才告訴我說他以電話冒充一名
    女孩子的朋友，告訴該名女孩子說其朋友欠他錢，然後再約他出來取款，電話與
    我連絡完之後，我們一起前去約定的地點準備向該名女子取款」，核與孫銘燦於
    警詢中供承：「我告訴他說我向一名女孩詐騙現金，請他和我一起前往取款」等
    情相符，足證被告與孫銘燦二人已合意向劉女行騙，並共同前往取款而有犯意聯
    絡及行為分擔，被告上開所辯無非事後卸責之詞，不足採信。
二、核被告所為，係犯刑法第三百三十九條第三項、第一項之詐欺取財未遂罪。被告
    與孫銘燦間，有犯意聯絡及行為分擔，為共同正犯。再被害人雖事前已知情，而
    不致受騙交付款項，惟被告已有詐欺之犯意並著手於上開犯罪行為之實行，仍應
    論以未遂犯，並依刑法第二十六條規定按既遂犯之刑度減輕之。爰審酌被告方於
    九十一年十二月十日已經以相同之手法詐騙他人，經本院判決在案，仍不知悔改
    ，於判決後之數日內即再重犯，足證並無悔意，又其一再利用他人之同情心之手
    法犯案，將致社會大眾行善之心大減，而使實際應受幫助之人可能未能即時獲得
    援手，實有嚴懲之必要，爰量處如主文所示之刑，以資懲儆。
二、公訴意旨另認被告有與孫銘燦共犯犯罪事實欄所載前三次詐欺劉女得手之犯行云
    云。然查：被害人丙○○上開三度交付款項與孫銘燦，均未見有被告參與其中，
    已據丙○○於警詢中陳稱在卷。另共犯孫銘燦於警詢中亦供稱，收取現款時，前
    二次是自己前往取款，第三次是其委託一位姓陳的小姐前往取款，並未與被告共
    同行詐等情，有警詢筆錄在卷可稽，是被告抗辯並未參與上開三次犯行，應堪採
    信。此外復查無其他積極證據足資證明被告涉有上開犯行，惟公訴人認此與前揭
    論罪部分為連續犯，屬裁判上一罪之同一案件，爰不另為無罪之諭知，附此敘明
    。
三、公訴人另以被告於九十一年十月二十四日與孫銘燦以同樣手法詐騙被害人郭怡伶
    ，認與上開起訴部分有連續犯裁判上關係，而於九十二年二月十七日以甲○玲平
    九二偵八四三字第０八四四二號函移送本院併辦審理云云。然查被害人郭怡伶於
    警詢中僅指稱孫銘燦係行詐取款之人，未指證被告亦共同涉案，復無其他證據證
    明被告涉有本件犯行，惟公訴人認此與前揭論罪部分為連續犯，屬裁判上一罪之
    同一案件，爰不另為無罪之諭知，至孫銘燦部分，非本案起訴被告，應退回原併
    案單位另為妥適之偵查，附此敘明。
據上論斷，應依刑事訴訟法第二百九十九條第一項前段，刑法第二十八條、第三百三
十九條第一項、第三項、第二十六條，罰金罰鍰提高標準條例第一條前段，判決如主
文。
中    華     民     國     九十二     年      三       月     三十一    日
                                    臺灣臺南地方法院刑事第二庭
                                              法  官  鄧希賢
右正本證明與原本無異。
如不服本判決，應於判決送達後十日內向本院提出上訴狀( 應附繕本 )。
                                              書記官  汪維屏
中    華     民     國     九十二     年      三        月     三十一   日
附錄本案論罪科刑法條全文：
中華民國刑法第三百三十九條(普通詐欺罪)
意圖為自己或第三人不法之所有，以詐術使人將本人或第三人之物交付者，處五年以
下有期徒刑、拘役或科或併科一千元以下罰金。
以前項方法得財產上不法之利益或使第三人得之者，亦同。
前二項之未遂犯罰之。


司法院資訊處製作；財團法人民間司法改革基金會備份。
